【裁判字號】    95,抗,215
【裁判日期】    951130
【裁判案由】    本票裁定
【裁判全文】
臺灣高雄地方法院民事裁定               95年度抗字第215號
抗  告  人  丙○○
            乙○○
相  對  人  菲商菲律賓首都銀行股份有限公司台北分公司
法定代理人  甲○○
上列抗告人與相對人間本票裁定事件，抗告人對於民國95年9 月
13日本院高雄簡易庭95年度票字第24522 號裁定提起抗告，本院
裁定如下：
    主  文
抗告駁回。
抗告程序費用新台幣壹仟元由抗告人連帶負擔。
    理  由
一、按執票人向本票發票人行使追索權時，得聲請法院裁定後強
    制執行；二人以上在票據上共同簽名時，應連帶負責，票據
    法第123 條、第5 條第2 項分別定有明文。次按本票既經記
    載免除作成拒絕證書，票據債務人若抗辯執票人未經提示付
    款，即應負舉證責任；又本票執票人依上開法條之規定，聲
    請法院裁定許可對發票人強制執行係屬非訟事件，此項聲請
    之裁定及抗告法院，僅依非訟事件程序，以審查強制執行許
    可與否，並無確定實體上法律關係存否之效力，如發票人就
    票據債務之存否有爭執時，應由發票人提起確認之訴，以資
    解決（最高法院民國72年度台上字第598 號判決意旨、57年
    台抗字第76號判例意旨參照）。
二、抗告意旨略以：相對人持以聲請本票裁定之本票雖於94年11
    月1 日到期，惟相對人並未於該日對抗告人為付款之提示，
    故相對人主張之提示日即非屬實，原裁定准予強制執行實非
    適法等情。
三、經查，相對人持有抗告人及第三人富盛實業股份有限公司、
    董帝盛於94年10月1 日共同簽發，內載金額美金200 萬元（
    以匯率33.575換算約新台幣6,715 萬元），到期日為94年11
    月1 日，並免除作成拒絕證書之本票（下稱系爭本票）1 紙
    ，因屆期提示未獲付款，乃依票據法第123 條規定，聲請本
    院裁定准予強制執行等情，有本票1 紙可證。次查，本票雖
    屬提示證券，然系爭本票既經記載免除作成拒絕證書，則執
    票人有無為付款之提示，即應由票據債務人負舉證責任，本
    件抗告人既未能證明之，則其所為相對人未為付款提示之抗
    辯即不足取。是原審依系爭本票形式應記載事項審認結果，
    認符合票據法規定，因而裁定准許對於抗告人為強制執行，
    於法並無不合。從而，抗告意旨指摘原裁定不當，求予廢棄
    ，為無理由，應予駁回。
四、另依系爭本票所載形式上觀之，第三人董帝盛雖為共同發票
    人之一，惟系爭本票所載發票日為94年10月1 日，而董帝盛
    早於94年1 月17日死亡，有抗告人提出之董帝盛除戶戶籍謄
    本為證，堪信為真，足認系爭本票並非董帝盛親自簽發無訛
    。原審雖誤列董帝盛為當事人，惟原審於95年9 月13日裁定
    時，董帝盛早已死亡，此部分即無從發生效力。而按董帝盛
    既已死亡，自無法提起抗告，故非本件抗告人，本院對此亦
    無從審酌，且相對人已具狀撤回此部分之聲請，附此敘明。
五、據上論結，本件抗告為無理由，依非訟事件法第46條、第21
    條第2 項、第23條、第24條第1 項，民事訴訟法第495 條之
    1 第1 項、第449 條第1 項、第85條第2項，裁定如主文。
中    華    民    國    95    年    11    月    30    日
                  民事第五庭  審判長法  官  李昭彥
                                    法  官  柯彩燕
                                    法  官  毛妍懿
上為正本係照原本作成。
如不服本裁定應於送達後10日內向本院提出再抗告狀，並繳納再
抗告費新台幣1000元。再為抗告應以適用法規顯有錯誤為理由，
並經本院之許可，該許可以原裁定所涉及之法律見解具有原則上
重要性者為限。
中    華    民    國    95    年    11    月    30    日
                                    書記官  王淑娟


司法院資訊處製作；財團法人民間司法改革基金會備份。
